【裁判字號】    89,裁,684
【裁判日期】    890511
【裁判案由】    退伍
【裁判全文】
行  政  法  院  裁  定                            八十九年度裁字第六八四號
    聲  請  人  甲○○
右聲請人因退伍事件，對本院中華民國八十八年八月二十六日八十八年度裁字第六五
五號裁定，聲請再審。本院裁定如左︰
    主  文
再審之聲請駁回。
    理  由
按當事人對於本院所為之裁定聲請再審，必須原裁定具有行政訴訟法第二十八條所列
各款情形之一者，始得為之，此觀之同法第三十條準用第二十八條之規定殊明。又行
政訴訟法第二十八條第一款所謂「適用法規顯有錯誤」，係指原判決（裁定）所適用
之法規與該案應適用之現行法規相違背，或與解釋判例有所牴觸者而言，至於法律上
見解之歧異，對之縱有爭執，要難謂為適用法規錯誤，而據為再審之理由；另同法第
二十八條第七款所謂「為判決基礎之證物，係偽造或變造者」，係指其偽造或變造構
成刑事上之犯罪者而言，且此種偽造或變造之行為，應以宣告有罪之判決已確定，或
其刑事訴訟不能開始或續行，非因證據不足者為限；至同法第二十八條第十款所謂「
當事人發見未經斟酌之重要證物者」，則指該項證物在前訴訟程序中即已存在，而當
事人不知其存在，現始發現者而言，並以如經斟酌可受較有利益之裁判者為限；分別
經本院六十二年判字第六一○號、七十六年判字第一四五一號、六十九年判字第七三
六號著有判例。又按提起訴願，以有行政處分之存在為前提要件；所謂行政處分者，
係指行政主體，基於職權，就具體事件，所為發生公法上法律效果之單方行政行為而
言，至行政機關所為單純事實之述（或事實通知）或理由之說明，既不因該項述
或說明而生何法律上之效果者，自非行政處分，人民即不得對之提起訴願，本院四十
四年判字第十八號、六十二年裁字第四十一號亦著有判例。本件聲請人於民國八十四
年四月十四日向國防部人事參謀次長室陳請回復其被勒令退伍之權利，經該室於民國
八十四年七月十八日以易晨字第一一二八六號書函答覆在案，嗣聲請人又於民國八
十六年十二月二十日就同一事件在向國防部人事參謀次長室陳情，經該室於民國八十
七年一月十三日易晨字第五七一號書函（下稱系爭書函）函覆，其內容為『一台端
民（國）八十六年十二月二十日存證信函敬悉。二所請查證退伍前『因私人購屋糾紛
遭陸軍總部強迫退伍』案，業經本室民（國）八十四、八十五年分別以易晨字第五
六○二、一一八二六、易晨字第一三○四、三八一八號詳復在案。三台端因同一事
由多次陳情，本室已依行政院頒『行政機關處理人民陳情案件要點』第十六條第二款
規定：同一事由，經與適當處理，並已明確答覆，而仍一再陳情者，不再作覆；爾後
如係同一事由之存證信函，本室將依規定，不予處理。四復請查照。」，聲請人不服
，循序提起行政訴訟。原裁定以其內容純係事實之說明，不因該項述或說明而生法
律上效果，非屬行政處分，因依前開本院四十四年判字第十八號、六十二年裁字第四
十一號判例意旨，認聲請人前程序之起訴為不合法而予裁定駁回。核其所適用之法規
與該案應適用之現行法規並不相違背，與解釋、判例均無有所牴觸之情形，自難認原
裁定有適用法規顯有錯誤之情事。聲請人主張原裁定有行政訴訟法第二十八條第一款
再審事由，無非以：原裁定不採司法院釋字第二九八、四三○、四八三、四九一號解
釋及訴願法第一條、第二條第二項規定，而認本案未發生法律效果，非屬行政處分，
於法有違云云。經查，司法院釋字第四九一號解釋，係就公務人員考績法或相關法規
之規定對公務人員所為免職之懲戒處分，其構成要件、應踐行之正當法律程序及相關
執行等，認應檢討改進及依限失效而作成之解釋，核與原裁定應適用之法規，並無相
關。至司法院釋字第二九八、四三○、四八三號解釋，固係就公務人員因免職、懲戒
、軍人退伍、降級及減俸等，致身分或職業受有重大影響時，得准其循行政爭訟程序
尋求救濟而為之解釋。然原裁定乃針對聲請人所不服之國防部人事參謀次長室八十七
年一月十三日易晨字第五七一號書函，認其函覆內容純係事實之說明，並非就聲請
人因同一事由多次陳情之事項，另行作成新的行政處分，則此與聲請人主張其得循行
政爭訟程序尋求救濟之事項，應屬二事。原裁定認系爭書函並非行政處分，並無違誤
。聲請人另以國防部（）公遣字第二七二四、三三一三、四九七八號令為變造偽造
之命令，主張原裁定有行政訴訟法第二十八條第七款之再審事由，惟查原裁定並非以
上開國防部（）公遣字第二七二四、三三一三、四九七八號令為裁判之基礎，聲請
人據此主張原裁定有行政訴訟法第二十八條第七款之再審原因，洵無可採。另聲請人
所提國防部訴願審議委員會八十七年三月三十日鎔鉑字第八七○○○三二八二號簡便
行文表、國防部人事參謀次長室八十三年四月六日吉嘉字第二八三三號函、同部室
六十五年十月十三日道逵字第三五○八號函、同部室八十一年二月二十四日吉嘉
字第二四九○號書函等，均在聲請人持有中，聲請人不能舉證其有何不能使用之情事
，揆諸首揭六十九年判字第七三六號判例意旨，其主張原裁定有行政訴訟法第二十八
條第十款之再審事由，亦無理由。綜上所述，原裁定並無聲請人所主張行政訴訟法第
二十八條第一款、第七款及第十款得提起再審之事由，其聲請再審，非有理由，均應
予駁回。至聲請人請求就國防部改建之台北縣市眷舍分配一戶以賠償其所受損害乙節
，尚非再審程序所得審酌，併此明。
據上論結，本件再審之聲請為無理由，爰依行政訴訟法第三十三條、民事訴訟法第五
百零七條、第五百零二條第二項，裁定如主文。
中    華    民    國     八十九      年      五      月      十一       日
                    行 政 法 院 第 三 庭
                                審 判 長 評  事      曾  隆  興
                                         評  事      鄭  淑  貞
                                         評  事      林  家  惠
                                         評  事      徐  瑞  晃
                                         評  事      張  瓊  文
右  正  本  證  明  與  原  本  無  異
                                         法院書記官  阮  桂  芬
中    華    民    國     八十九      年      五      月      十一       日


司法院資訊處製作；財團法人民間司法改革基金會備份。
